臺灣高等法院刑事裁定　　　　　　　　100年度聲再字第472號
再審聲請人
即受判決人　張淑美
選任辯護人　陳韋霖律師
上列聲請人因偽造文書案件，對於本院100年度上訴字第1295 號
，中華民國100年6月8日第二審確定判決（原審案號：臺灣基隆
地方法院99年度訴字第590號，起訴案號：臺灣基隆地方法院檢
察署98年度偵緝字第199號），聲請再審，本院裁定如下：
    主  文
再審之聲請駁回。
    理  由
一、聲請再審意旨略稱：（一）聲請人於民國94年1月25日、94
    年9月25日、96年1月26日召集之互助會，每次開標，若有參
    與投標之會員，均會至現場書寫標單，進行投標。原審卻認
    定聲請人偽造其他會員之名義，進行投標，顯有事實認定錯
    誤。聲請人未有冒名之情事，有會員楊壽真、陳麗滿、潘麗
    英、潘姚成、潘金元、呂玉華、林麗雯等人出具之證明書（
    聲證一）可稽。（二）原審認定聲請人正值壯年，不思循正
    當工作途徑獲取生活所需，竟圖利用互助會會員間互不相識
    之機會，冒用他人名義得標，並利用會員對其之信任關係，
    以此詐騙活會會員，以獲取不法利益，且被告未全數賠償被
    害人所受之損失，賠償金額甚微，迄今未與被害人達成和解
    ，所為顯不足取。然聲請人未有偽造文書之行為如上述，亦
    與被害人達成和解，取得被害人原諒，此有鄭慧娟、姚芝芸
    、潘金元、林麗雯、呂玉華、楊壽真、陳麗滿等人之和解書
    （聲證二）可稽，並確實依約匯款予被害人，此有匯款資料
    （聲證三）可證。（三）聲請人為低收入戶，育有三名子女
    均未成年，聲請人之公婆為身心障礙人士，須聲請人協助處
    理日常生活（有聲證四至六可證），入監服刑將造成子女及
    公婆困境，爰依刑事訴訟法第420條第1項第6款之規定聲請
    再審云云。
二、按有罪之判決確定後，為受判決人之利益聲請再審，必其聲
    請之理由合於刑事訴訟法第420 條第1 項各款所定情形之一
    ，或第421 條有足生影響於判決之重要證據漏未審酌者，始
    准許之。又刑事訴訟法第420條第1項第 6款所謂發現新證據
    ，係指該證據於事實審法院判決前業已存在，為法院、當事
    人所不知，不及調查斟酌，至其後始行發現，且就證據本身
    形式觀察，固非以絕對不須經過調查程序為條件，但必須顯
    然可認為足以動搖原確定判決，若證據之真偽尚待調查，即
    與確實之新證據之意義不符，自不能據為再審之理由，最高
    法院33年抗字第70號判例、同院85年度台抗字第34號裁定可
    資參照。亦即該「新證據」須可認為確實具有足以動搖原確
    定判決，而對受判決人為更不利判決之「確實性」外，尚須
    具備該證據係在事實審法院於判決前已存在，因未經發現，
    不及調查斟酌，或審判時未經注意，至其後始行發現之「嶄
    新性」特質，二者均屬不可或缺，倘若未具備上開「確實性
    」與「嶄新性」二種聲請再審新證據之特性，即不能據為聲
    請再審之原因。
三、經查：
  (一)本件再審聲請意旨（一）以互助會會員出具之聲明書（即聲
    證一）作為聲請再審新證據，證明聲請人未有冒名投標之情
    事，然觀諸聲證一之證明書，並未記載書立日期，是否為判
    決前業已存在，已非無疑，且該證明書是否確為其上所載立
    書人所出具，該證據之真偽尚待調查，非顯然可認為足以動
    搖原確定判決，顯不具有「確實性」之特性，依照前揭說明
    ，非聲請人所得據以聲請再審之理由。
  (二)至聲請意旨（三）所指聲請人之家境狀況乙節，提出新北市
    林口區公所低收入戶證明書、戶籍謄本、中華民國身心障礙
    手冊為證（即聲證四、聲證五、聲證六），亦與原確定判決
    所認定之聲請人行使偽造私文書、詐欺取財之犯罪事實無涉
    ，均非足以動搖原確定判決之確實新證據，揆諸前開說明，
    顯難據為再審之理由。
  (三)復按刑事訴訟法第420條第1項第6款所謂應受輕於原判決所
    認罪名之判決，係指應受較輕罪名之判決而言，至宣告刑之
    輕重，乃量刑問題，不在本款所謂罪名之內（參照最高法院
    56年台抗字第102號判例）。茲查，再審聲請意旨（二）固
    主張聲請人與被害人達成和解，並提出和解書、存款憑條、
    匯款回條聯為證據（即聲證二、聲證三），然觀諸聲請人所
    提部分和解書之書立日期為100年10月15日，及存款憑條、
    匯款回條聯上所載之日期為100年10月13日，顯係在原確定
    判決之判決日期100年6月8日之後，該等證據並非於事實審
    法院判決前業已存在，核與刑事訴訟法第420條第1項第6款
    所規定「確實之新證據」要件相迴，至聲請人所提部分和解
    書之書立日期固載為99年9月24日，雖在原確定判決之判決
    日期前，然原確定判決業已審酌聲請人未全數賠償被害人所
    受之損失，賠償金額甚微等情（見聲請人所提原確定判決繕
    本第6頁），且聲請人是否與被害人和解，係涉行為人犯罪
    後之態度，為刑法第57條第10款所列科刑輕重標準應審酌之
    事項，乃事實審法院刑罰裁量權行使當否之範疇，對被告所
    犯之罪名並無影響，是以聲請人所提和解書、存款憑條、匯
    款回條聯，均難認係屬使聲請人應受無罪或輕於原判決所認
    罪名判決者之確實新證據。
四、綜上，再審聲請人所提出之證據，並非得以聲請再審之確實
    新證據。本件再審聲請人所舉聲請再審之理由，核與刑事訴
    訟法第420條第1項第6款規定之要件不符，其再審之聲請為
    無理由，應予駁回。
據上論斷，應依刑事訴訟法第434條第1項，裁定如主文。
中    華    民    國   100    年    11    月    15    日
                  刑事第二十庭  審判長法  官  楊力進
                                      法  官  王世華
                                      法  官  林海祥
以上正本證明與原本無異。
如不服本裁定，應於收受送達後五日內向本院提出抗告狀。
                                      書記官  林敬傑
中    華    民    國   100    年    11    月    16    日